【裁判字號】    95,訴,542
【裁判日期】    950915
【裁判案由】    偽造文書等
【裁判全文】
臺灣雲林地方法院刑事判決               95年度訴字第542號
公  訴  人  臺灣雲林地方法院檢察署檢察官
被      告  甲○○
上列被告因偽造文書等案件，經檢察官提起公訴（95年度偵字第
3004號），並減縮犯罪事實，於本院準備程序進行中，被告就被
訴事實為有罪之陳述，經合議庭裁定由受命法官獨任進行簡式審
判程序，本院判決如下：
    主  文
甲○○犯妨害投票正確罪，處有期徒刑陸月，如易科罰金，以銀
元參佰元即新臺幣玖佰元折算壹日，褫奪公權貳年。未扣案之「
第十一任總統副總統選舉臺灣省雲林縣選舉人名冊（第0339投票
所崙背鄉崙前村）」第五十一頁編號第九號乙○○「簽名或蓋章
或按指印」欄內偽造之指印壹枚沒收之。
    事  實  及  理  由
一、犯罪事實：
  (一)甲○○因知其孿生弟乙○○於民國（下同）93年3 月20日即
    第11任總統、副總統選舉投票日未在國內，見有機可乘，竟
    基於妨害投票及偽造文書之犯意，於投票日在雲林縣崙背鄉
    崙前村第0339投票所內，持乙○○寄放之國民身份證，冒稱
    「乙○○」本人，在「第十一任總統副總統選舉臺灣省雲林
    縣選舉人名冊（第0339投票所崙背鄉崙前村）」第51頁編號
    第9 號乙○○「簽名或蓋章或按指印」欄內，以右拇指按指
    印1 枚，而偽造「乙○○」名義之指印署押1 枚，用以表示
    為乙○○本人領取選票之意思，再交還選務人員，而行使之
    ，以此欺罔之詐術，冒領乙○○之選票，並完成投票行為，
    致生損害於乙○○投票權之行使及選務管理之正確性，且使
    投票發生不正確之結果。
  (二)案經中央選舉委員會函送臺灣雲林地方法院檢察署檢察官偵
    查起訴。
二、證據名稱：
  (一)被告甲○○於檢察官訊問筆錄及本院審判中之自白供述。
  (二)證人乙○○於檢察官訊問筆錄中之證述。
  (三)第11任總統副總統選舉臺灣省雲林縣選舉人名冊（第0339投
    票所崙背鄉崙前村）封面頁及第51頁影本。
  (四)內政部警政署刑事警察局刑紋字第0950097100號鑑驗書及所
    附之被告甲○○、證人乙○○指紋資料。
  (五)被告甲○○、證人乙○○之入出境查詢資料、戶政查詢資料
    各2 份。
三、論罪科刑之理由：
  (一)按行為後法律有變更者，適用行為時之法律。但行為後之法
    律有利於行為人者，適用最有利於行為人之法律，刑法第2
    條第1 項定有明文。次按比較新舊法時，應就罪刑有關之共
    犯、未遂犯、想像競合犯、牽連犯、連續犯、結合犯、以及
    累犯加重、自首減輕暨其他法定加減原因（如身分加減）與
    加減例等一切情形，綜其全部罪刑之結果而為比較，最高法
    院95年度第8 次刑事庭會議可資參照。查被告行為後之刑法
    部分條文業於94年2 月2 日，經總統以華總一義字第094000
    14901 號令修正公布，並自95年7 月1 日施行，茲就修正前
    後之新舊法比較適用，分敘如下：
    1.被告於行為時之刑法第41條第1 項前段規定：「犯最重本
      刑為5 年以下有期徒刑以下之刑之罪，而受6 個月以下有
      期徒刑或拘役之宣告，因身體、教育、職業、家庭之關係
      或其他正當事由，執行顯有困難者，得以1 元以上3 元以
      下折算一日，易科罰金」。而被告於行為時之易科罰金折
      算標準，依修正前之罰金罰鍰提高標準條例第2 條前段規
      定（95年5 月17日總統華總一義字第09500069791 號令修
      正公布刪除，並自95年7 月1 日施行），係就其原定數額
      提高為100 倍折算1 日，即應以銀元300 元折算1 日，如
      換算為新臺幣後，應以新臺幣900 元折算1 日（依現行法
      規所定貨幣單位折算新臺幣條例第2 條之規定，銀元以新
      臺幣元之3 倍折算之）。嗣修正後之刑法第41條第1 項前
      段則規定：「犯最重本刑為5 年以下有期徒刑以下之刑之
      罪，而受6 個月以下有期徒刑或拘役之宣告者，得以新臺
      幣1,000 元、2,000 元或3,000 元折算1 日，易科罰金」
      。經核修正後之規定並未有利於被告。
    2.被告行為時之刑法第55條規定：「一行為而觸犯數罪名，
      或犯一罪而其方法或結果之行為犯他罪名者，從一重處斷
      」，經修正為：「一行為而觸犯數罪名者，從一重處斷。
      但不得科以較輕罪名所定最輕本刑以下之刑」。舊法係規
      定牽連犯之數罪，從一重處斷，新法則予刪除，自應論以
      數罪。經核修正後之規定，並未有利於被告。
    3.刑法第37條第2 項有關褫奪公權之規定，雖於被告行為時
      原規定：「宣告6 月以上有期徒刑，依犯罪之性質認為有
      褫奪公權之必要者，宣告褫奪公權1 年以上10年以下」，
      嗣經修正為「宣告1 年以上有期徒刑，依犯罪之性質認為
      有褫奪公權之必要者，宣告1 年以上10年以下褫奪公權」
      ，而提高宣告褫奪公權之有期徒刑下限，但被告依公職人
      員選舉罷免法第98條第3 項：「犯本章之罪或刑法分則第
      六章之妨害投票罪，宣告有期徒刑以上之刑者，並宣告褫
      奪公權」之特別規定，於受宣告有期徒刑以上之刑時，即
      應併受宣告褫奪公權，即不因刑法修正而有異，故核修正
      後之規定，並未有利於被告。
    4.經比較修正前後之上揭新舊法律，綜合一切罪刑之結果，
      被告行為後之法律，並未有利於行為人，故應依刑法第2
      條第1 項前段規定，適用修正前之舊法規定。
  (二)核被告甲○○所為，係涉犯刑法第146 條第1 項妨害投票正
    確罪及同法第216 條、第210 條行使偽造私文書罪。其所犯
    上揭二罪，有方法、目的之牽連關係，應從一情節較重之妨
    害投票正確罪處斷。
  (三)爰審酌被告甲○○冒名投票，影響選舉公平，滋生選舉爭議
    及社會紛爭，侵蝕民主政治基石，其手段及目的至為不當，
    惟其並無前科，有臺灣高等法院被告前案紀錄表在卷可參，
    犯後坦白承認，態度尚稱良好，其高職畢業，從事遊藝場開
    分員多年，有木工專長，與妻兒及父母同住等一切情狀，量
    處如主文所示之刑，並諭知易科罰金之折算標準，應足當其
    罪，並依公職人員選舉罷免法第98條第3 項之規定，為褫奪
    公權之宣告。未扣案之「第十一任總統副總統選舉臺灣省雲
    林縣選舉人名冊（第0339投票所崙背鄉崙前村）」第51 頁
    編號第9 號乙○○「簽名或蓋章或按指印」欄內偽造之指印
    署押1 枚，併依刑法第219 條之規定，沒收之。
四、適用之法律：
  (一)刑事訴訟法第273 條之1 第1 項、第299 條第1 項前段、第
    310 條之2 、第454 條第1 項。
  (二)刑法第146條第1項、第210條、216條、第219條。
  (三)95年7 月1 日修正施行後之刑法第2 條第1 項前段、第11條
    前段；修正施行前之刑法第55條、第41條第1 項前段、第37
    條第2 項。
  (四)罰金罰鍰提高標準條例第2條。
  (五)公職人員選舉罷免法第98條第3項。
本案經檢察官朱健福到庭執行職務。
中    華    民    國    95    年    9     月    15    日
                  刑事第六庭  法  官  吳基華
以上正本證明與原本無異。
如不服本判決，應於判決送達後10日內，向本院提出上訴狀。（
須附繕本）
                              書記官  蕭應欽
中    華    民    國    95    年    9     月    15    日
附錄本案論罪科刑條文：
中華民國刑法第146條第1項
（妨害投票正確罪）
以詐術或其他非法之方法，使投票發生不正確之結果或變造投票
之結果者，處 5 年以下有期徒刑。
中華民國刑法第210條
（偽造變造私文書罪）
偽造、變造私文書，足以生損害於公眾或他人者，處 5 年以下有
期徒刑。


司法院資訊處製作；財團法人民間司法改革基金會備份。
